最高法院民事裁定　　　　　　　九十六年度台抗字第七九九號
再 抗告 人　甲○○
訴訟代理人　蔡順居律師
上列再抗告人因與相對人乙○○等間強制執行事件，聲明異議，
對於中華民國九十六年九月七日台灣高等法院台中分院裁定（九
十六年度抗字第三九三號），提起再抗告，本院裁定如下：
    主  文
再抗告駁回。
再抗告程序費用由再抗告人負擔。
    理  由
按對於抗告法院所為裁定，以其適用法規顯有錯誤為理由，且所
涉及之法律見解具有原則上之重要性，並經原法院之許可者，依
民事訴訟法第四百八十六條第四項、第五項規定，固得再為抗告
。惟於原法院認再抗告應行許可，並添具意見書，將訴訟卷宗送
交再抗告法院後，再抗告法院審查原法院所添具之意見書，如認
再抗告不應准許者，並不受該意見書所載許可再抗告理由之拘束
，仍得逕以裁定駁回之，此觀民事訴訟法第四百三十六條之五第
一項之規定自明。
本件再抗告意旨雖以原裁定適用法規顯有錯誤為理由，並經原法
院之許可。然查原法院駁回再抗告人對於台灣南投地方法院（下
稱南投地院）九十五年度執字第三六一號裁定之抗告，係以：經
核坐落於南投市○○○段二九二之九地號土地（下稱系爭土地）
為一般農業區農牧用地，而其上坐落南投市○○○段一六二五號
農舍則係民國七十八年十二月八日建築完成，且系爭土地及該農
舍所有權人均為債務人吳振銘所有，系爭土地共有人乙○○依土
地法第三十四條之一規定對系爭土地部分有優先購買權時，其對
於坐落於其上之農舍，亦應解為享有優先購買權，俾符合農業發
展條例第十八條第四項中段規定「農舍應與其坐落用地併同移轉
」之立法與政策目的，即農業用地與農舍併歸同一。是原執行法
院於本件債權人台灣金聯資產管理股份有限公司聲請拍賣債務人
吳振銘所有系爭土地應有部分及該地上一六二五建號農舍時，基
於農舍與農業用地具有經濟上利用關係之特殊性質，在拍賣公告
第八點其他公告事項(五)，除記載共有人有優先承買權外，復訂立
「二九二之九地號土地之優先承買權人（即相對人乙○○）應就
該地上之具有農舍性質之建物一併承買之拍賣條件」，並非使農
地共有人乙○○享有優先承買權，乃係適用農業發展條例第十八
條第四項中段規定之結果，即為使農業用地與農舍併歸同一，以
發揮其經濟上之利用價值，而令欲行使農地應有部分優先承購權
之共有人須一併承買該地上之農舍，揆諸上揭說明，原執行法院
執行方法符合農業發展條例第十八條第四項中段規定之立法意旨
與政策目的，自無不合。況強制執行法所為之拍賣，實務及通說
既係解釋為買賣之一種，即債務人為出賣人，拍定人為買受人，
而以拍賣機關代替債務人立於出賣人之地位，揆諸農業發展條例
第十八條第四項中段及同條第一項互核參照，法律亦無例外之排
除規定，上開法條所謂「併同移轉」自應解為包含因強制執行法
拍賣所為之所有權移轉，是執行法院依強制執行法相關規定執行
拍賣債務人所有之農地時，該地上之農舍自應依上開條文之規範
併同移轉。是原執行法院依法通知對於系爭土地有優先承購權之
共有人乙○○，使其知悉共有物應有部分受拍賣之事實，以便參
與拍賣、行使優先承買權，藉以消滅二九二之九地號農地之共有
關係，核無不合；況乙○○對系爭農地之所有權應有部分達三分
之二，由其優先承購，適足以消滅系爭農地之共有關係，至抗告
人雖為自耕農，惟非共有人，倘由其承購系爭農地，徒使共有關
係繼續存續，顯與上開土地法第三十四條之一立法目的相違。而
該農地之買受人須一併購買該地上一六二五號農舍，使農地與農
舍併同移轉，與農業發展條例第十八條第四項中段亦無不合，是
再抗告人上開部分主張，洵屬無據，不足採信，為其主要論據，
經核尚無可議之處。再抗告人猶執：原法院以系爭農地與其上之
農舍應同時移轉為由，認為農地共有人對其上他人單獨所有之農
舍亦有優先承買權，欠缺法律上之根據云云，屬事實認定問題，
並無適用法規顯有錯誤，且所涉及之法律見解更難謂具有原則上
之重要性。揆諸前揭說明，自不因原法院之許可其再抗告，而得
謂其再抗告為合法。
據上論結，本件再抗告為不合法。依強制執行法第三十條之一、
民事訴訟法第四百九十五條之一第二項、第四百八十一條、第四
百四十四條第一項前段、第九十五條、第七十八條，裁定如主文
。
中　　華　　民　　國　九十六　年　 十一 　月　 十五 　日
                      最高法院民事第五庭
                          審判長法官  許　澍　林
                                法官  黃　秀　得
                                法官  李　寶　堂
                                法官  童　有　德
                                法官  劉　靜　嫻
      本件正本證明與原本無異
                                      書  記  官
中　　華　　民　　國　九十六　年　 十一 　月　二十三　日
                                                      Ｑ
